臺灣桃園地方法院民事判決
　　　　　　　110年度婚字第467號
原      告  甲OO   
被      告  乙OO   
上列當事人間請求離婚事件，於民國111 年3 月4 日言詞辯論終
結，本院判決如下：
    主      文
原告之訴駁回。
訴訟費用由原告負擔。
    事實及理由
一、原告起訴主張：兩造結褵多年，惟因個性、理念多有不合之
    處，縱使相處多年仍無法互相磨合，被告處處與原告意見相
    左，甚至針鋒相對，與被告共度的日子著實難過；再者，兩
    造間感情不融洽，尤已久未有性行為可見一斑。原告無法再
    與被告維持婚姻，而認兩造已有民法第1052條第1 項第3 、
    8 款及第2 項之離婚事由，爰訴請裁判離婚云云。
二、被告答辯略以：兩造婚後，原告從未支付過家庭生活費用，
    都是由被告娘家資助，兩造之子女也是由被告獨自照料，原
    告整天在外玩樂，回家後也不照顧子女，反而是叫已入睡之
    子女起床罰站，原告不管顧家裡，兩造感情漸行漸遠是原告
    所致。而兩造會分居、無性行為之原因都是原告肇致，10幾
    年前原告離家在外好長一段時間，期間大約半年，原告在外
    期間曾有女性打電話來說她跟原告有生女兒，還想要跟原告
    生兒子等語，之後原告返家就跟自己分房睡；5年前原告父
    親拿錢資助被告持家，原告憤而對被告提告，自斯時起兩造
    就不再發生性行為。原告雖稱被告有虐待其父親之行為，然
    實情並非如此，原告父親的三餐均由被告準備，也是由被告
    照顧起居。被告婚後沒有工作及收入，都在家裡照顧子女，
    好不容易子女都已成年，原告卻提起離婚訴訟，被告沒有做
    錯事情，不同意離婚。並聲明：原告之訴駁回。
三、兩造為夫妻關係，育有2名成年子女，原告前曾向本院以104
     年度家調字第507 號訴請離婚，嗣於104 年5 月28日撤回
    在案，有兩造提出之戶籍謄本可稽，並經本院調閱104 年度
    家調字第507 號卷宗核閱無訛，堪信為真實。
四、按夫妻之一方，有下列情形之一者，他方得向法院請求離婚
　　：三、夫妻之一方對他方為不堪同居之虐待。八、有重大不
    治之精神病。有前項以外之重大事由，難以維持婚姻者，夫
    妻之一方得請求離婚。但其事由應由夫妻之一方負責者，僅
    他方得請求離婚。民法第1052條定有明文。所謂有民法第10
    52條第1項以外之重大事由，係採消極破綻主義，難以維持
    婚姻者，夫妻之一方如無過失或過失程度較輕或其程度相當
    ，均得請求離婚，此為最高法院向來固定之見解。所稱「
　　有前項以外之重大事由，難以維持婚姻者」，係以婚姻是否
    已生破綻而無回復之希望，為其判斷之標準。婚姻是否已生
    破綻無回復之希望，應依客觀之標準，即難以維持婚姻之事
    實，是否已達於倘處於同一境況，任何人均將喪失維持婚姻
    意欲之程度而定（最高法院109年度第2629號判決參照）。
    原告自應就被告有民法第1052條第1項第3、8款事由及對於
    婚姻之破綻可歸責且過失程度較重，負舉證責任。
五、原告主張兩造個性及觀念均不同，長期分房而居，感情淡薄
    等，被告時常與其針鋒相對，被告對其有不堪同居之虐待、
    有重大不治之精神病云云，均未舉證以實其說，自無足採。
    況證人即兩造子女丙OO當庭結證稱：兩造感情不好，原因是
    原告的生活很亂，經常出入聲色場所，並帶聲色場所裡認識
    的人回家，還要被告煮飯給他帶回來的牌友吃，原告酒後回
    家會打被告跟其，或是叫熟睡的其起床罰站。原告很早之前
    就沒有工作，就是每個月收房屋租金，但就算原告有收取房
    租，卻沒有給被告生活費，家裡的生活費都是靠外祖父母提
    供，等其年長一點，還要自己外出打工賺取學費。另原告講
    話都不合理，像祖父罹患帕金森氏症而需要服藥，原告就說
    那種藥不好而不讓祖父服藥，甚至拿快過期或是奇怪的東西
    給祖父吃，所以被告才會拒絕拿原告準備的東西給祖父
　　，而被告一直盡心盡力的照顧祖父，也會準備高級食材給祖
    父吃。被告並無虐待原告之情，原告明明過得很好，他的衣
    服都是被告洗的，是因祖父現在身體不好，所以原告才又訴
    請離婚，親戚們都認為原告訴請離婚是因為不想要祖父分財
    產給被告，因為被告根本沒有做錯事，原告憑什麼可以離婚
　　。兩造婚姻有破裂，也是原告的責任較大。證人即兩造子女
    丁OO亦當庭結證稱：被告沒有虐待原告，情況反而是相反
　　，在其小時候，原告喝酒回來後會在門外吵鬧、踹門，還會
    打被告，其等都無法阻止，現在是因為祖父身體不好，來兩
    造家居住，原告才收斂沒有打被告。凡事都要順原告的意，
    其等去跟原告溝通，原告就會罵人，然後指責被告難以溝通
　　，但並非被告無法溝通。祖父有帕金森氏症，但原告不給祖
    父吃藥，也不讓姑姑探望祖父，還責怪姑姑帶祖父就醫。兩
    造婚姻破裂，原告的責任比較大，因為原告從來不曾負擔子
    女的扶養費，若其等去跟原告要錢，原告會罵其等不要臉，
    或說餓死是你們家的事，原告甚至連瓦斯錢都不肯給，還嗆
    被告為什麼有用瓦斯卻不用出錢，原告也會罵其等是惡妻孽
    子，讓其等很受傷等語（均詳見本院111 年3 月4 日言詞辯
    論筆錄）。據證人證述可知，兩造婚姻關係確實不和諧，然
    未能和諧之原因實係原告之行為可議，顯可歸責於原告。兩
    造分房而眠，是原告自由意志而為之，非遭被告不法行為所
    致，也不能認為構成受被告虐待而有不堪同居之情。原告主
    張依民法第1052條第1項第3、8款請求離婚，即屬無據。
六、原告復主張兩造有難以維持婚姻之破綻，且該破綻係可歸責
    於被告云云。本院綜觀兩造陳述及證人即兩造之女之證述，
    兩造感情不睦已累積多年，然婚姻存續期間被告在家克盡職
    守，照顧子女起居、維持家庭生活運作，其雖無工作收入然
    仍盡其所能，如求助娘家提供金錢協助等方式以扶養子女，
    不因原告在家或離家而居而有所不同，甚至不因感情不睦而
    影響其奉養原告父親之意願與照顧品質，可認兩造雖感情不
    睦，然被告仍盡心盡力維持兩造婚姻及家庭生活。本院細究
    兩造婚姻發生破綻之主因，應為原告較可歸責，原告主觀上
    已無維持婚姻之意願，甚至經證人指稱原告曾放話「你看不
    出來嗎？我就是要你們走」、「我也有很煩惱的事就是要跟
    被告離婚，把你們趕走」等語，並刻意在家中養雞，造成被
    告及證人生活環境之困擾；然被告仍盡其為人妻、人母之責
    ，被告仍有強烈維持婚姻之意，且等候原告回歸家庭，比較
    兩造對於婚姻之破綻，顯可歸責於原告。又原告雖舉兩造間
    就照顧原告父親之事意見分歧發生衝突，惟尚未達婚姻難以
    維持之程度，且無從認定可歸責於被告。原告為婚姻破綻可
    責性較高之一方，自不能主張依民法第1052條第2項請求離
    婚。
七、綜上所述，原告請求與被告離婚，然原告不能證明被告有法
    定離婚事由存在，為無理由，應予駁回。本判決事證已臻明
    確，兩造其餘主張及攻防方法，於判決結果不生影響，爰不
    一一論駁。
據上論結，原告之訴為無理由，爰依家事事件法第51條、民事訴
訟法第78條，判決如主文。
中    華    民    國   111    年    3     月    31    日
                  家事庭法  官  毛松廷
以上正本係照原本作成。
如對本判決上訴，須於判決送達後20日之不變期間內，向本院提
出上訴狀。
如委任律師提起上訴者，應一併繳納上訴審裁判費。
中　　華　　民　　國　　111 　年　　3 　　月　　31　　日
                        書記官　張堯振